【裁判字號】    88,自,1015
【裁判日期】    890216
【裁判案由】    詐欺
【裁判全文】
臺灣臺中地方法院刑事判決                        八十八年度自字第一一五號
    自  訴  人  乙○○
    被      告  甲○○
    選任辯護人  林志忠
                陳國華
右列被告因詐欺案件，經自訴人提起自訴，本院判決如左：
    主  文
甲○○無罪。
    理  由
一、自訴意旨略以：被告甲○○意圖為自己不法之所有，以其對於股票巿場有相當之
    研究，且獲利甚豐為由，騙令自訴人借與新台幣（下同）一百萬元，自訴人不知
    有詐，而陸續於民國八十七年十一月三十日起至八十八年十二月間止，交付被告
    一百萬元，惟此後被告即避不見面，並稱該筆款項存放在花旗海外基金，提取不
    便，自訴人要求解約亦未獲置理，至此始知受騙，被告顯涉有詐欺罪嫌云云。
二、按犯罪事實應依證據認定之，無證據不得推定其犯罪事實，又不能證明被告犯罪
    者，應諭知無罪之判決，刑事訴訟法第一百五十四條、第三百零一條第一項定有
    明文。次按認定不利被告之事實，須依積極證據，苟積極證據不足為不利於被告
    事實之認定時，即應為有利被告之認定，最高法院三十年上字第八一六號判例著
    有明文。而刑法第三百三十九第一項詐欺罪之成立，以意圖為自己或第三人不法
    所有，以詐術使人將本人或第三人之物交付為要件。所謂以詐術使人交付，必須
    被詐欺人因詐術而陷於錯誤，若其所用方法，不能認為詐術，亦不致使人陷於錯
    誤，即不構成該罪，亦有最高法院四十六年台上字第二六０號判例可資參照。至
    民事事件之債務人於債之關係成立後，若有未依約定本旨履行債務者，依一般社
    會交易經驗，可能之原因甚多，其因不可歸責於債務人之事由而不能給付，或因
    合法主張抗辯而拒絕給付，甚至在負債之後始惡意遲延給付者，均有可能，倘無
    積極確切之證據，即不能輕易斷言必有涉及詐欺犯罪。
三、自訴人指稱被告甲○○涉有詐欺罪嫌，無非係以其付款予被告，有託收支票記錄
    及銀行存摺等影本四份為憑，惟訊之被告堅決否認自訴人所指，辯稱自訴人欲追
    求被告，希望被告勿在酒店中陪酒，再補習進修，因而於八十七年十月間起至八
    十八年五月間止，陸續支付其超過一百萬元以上，被告並無以投資股巿為由，誘
    使自訴人付款等語。經查：
    (一)自訴人稱其於右開期間陸續給付被告一百萬元，業據提出其銀行存款資料四份
      在卷可稽，被告亦坦承收受自訴人之金錢，其數額且在一百萬元以上，是其間
      有此等金額之往來，固無疑義。惟自訴人稱其所以給付前開金額，乃受被告以
      前述投資股巿等語設詞詐騙云云，並無提出積極適合之證據供本院審認，遑論
      被告堅辭否認自訴人所言，辯稱此係自訴人感情上之贈與，本院自無從憑信自
      訴人所言屬實，率斷被告有何施用詐術之犯行。
    (二)抑有進者，被告辯稱前開款項為自訴人感情上之贈與，已提出自訴人於八十八
      年六月間寫給被告之信函附卷為證，觀諸其中所載，可明自訴人對於被告確實
      存有男女間之感情，經當場質諸自訴人，亦據其供稱與被告間確有感情因素，
      並曾允諾被告供給生活費等語（見本院八十八年十二月三十一日筆錄），益見
      被告所辯應非子虛。
四、綜合上述，本件並不能證明被告涉有詐欺之犯行，此外，本院亦查無其他積極之
    證據足認被告有自訴人所指之犯罪事實，既不能證明被告犯罪，即應予無罪之判
    決，庶免抑。
五、自訴人經合法傳喚，無正當理由未於本件最後審判期日到場，本院認有必要，乃
    通知檢察官擔當訴訟，附此敘明。
據上論斷，應依刑事訴訟法第三百四十三條、第三百三十一條第二項、第三百零一條
第一項，判決如主文。
中      華      民      國      八十九      年      二    月    十六    日
                                        法  官  莊 深 淵
右正本證明與原本無異。
如不服本判決，應於送達後十日內向本院提出上訴狀（須附繕本），上訴於台灣高等
法院台中分院。
                                        書記官
中      華      民      國      八十九      年      二    月    十六    日


司法院資訊處製作；財團法人民間司法改革基金會備份。
